臺灣高雄地方法院刑事判決　　　　　　　99年度訴字第1811號
公　訴　人　臺灣高雄地方法院檢察署檢察官
被　　　告　黃昕昱
指定辯護人　本院公設辯護人　蘇鴻吉
上列被告因違反槍砲彈藥刀械管制條例案件，經檢察官提起公訴
（99年度偵字第25355 號），本院判決如下：
    主  文
黃昕昱犯非法持有空氣槍罪，處有期徒刑貳年，併科罰金新臺幣
拾萬元，罰金如易服勞役，以新臺幣壹仟元折算壹日。緩刑肆年
。扣案之空氣長槍壹支（槍枝管制編號：0000000000號）、銅製
鋼珠壹包、小鋼珠壹包、喇叭彈壹仟肆佰捌拾顆，均沒收之。
    事  實
一、黃昕昱為志願役士官，因對槍械具有興趣，明知可發射金屬
    或子彈而具有殺傷力之空氣長槍，屬槍砲彈藥刀械管制條例
    所列管制槍枝，不得非法持有，竟基於非法持有管制槍枝之
    犯意，於民國96年6 月間某日，透過雅虎拍賣網站，以新臺
    幣（下同）7 千元之價格，向不詳姓名之成年人購入可發射
    金屬鋼珠及喇叭彈，具有殺傷力之美國DAISY 製POWERLINE
    901 型空氣長槍1 支（槍枝管制編號：0000000000號），並
    收藏在其位於高雄市○○區○○街129 之1 號2 樓住處房間
    內，未經許可而持有之。嗣因警執行網路巡邏勤務，發現其
    上網購買空氣槍零組件，循線於99年7 月19日下午5 時許，
    前往其上址住處執行搜索，扣得其所有上開空氣長槍1 支、
    及供該空氣長槍使用之銅製鋼珠1 包、小鋼珠1 包、喇叭彈
    1,480 顆，而查獲上情。
二、案經臺中市警察局第四分局報請臺灣高雄地方法院檢察署檢
    察官偵查起訴。
    理  由
一、按「現役軍人之犯罪，除犯軍法應受軍事裁判者外，仍應依
    本法規定追訴、處罰」，刑事訴訟法第1 條第2 項定有明文
    。查被告黃昕昱現於陸軍服役中，有個人兵籍資料查詢結果
    在卷可參（見本院訴字卷第10頁），固屬現役軍人身分；惟
    其被訴槍砲彈藥刀械管制條例第8 條非法持有空氣槍罪，尚
    非陸海空軍刑法或其他軍法所列之罪，即應由普通法院審理
    ，本院對其自有審判權，合先敘明。
二、本判決所引用據以認定事實之各項證據，業經當事人及辯護
    人於審理中同意作為證據（見本院審訴卷第20頁），且於調
    查證據時已知悉其內容及性質，俱未於言詞辯論終結前聲明
    異議。本院審酌各該證據作成之客觀環境及條件，並無違法
    不當取證或其他顯不可信之情形，作為證據皆屬適當，依刑
    事訴訟法第159 條之5 之規定，均有證據能力。
三、前揭事實，業據被告於警詢、偵查及本院審理中，始終坦認
    不諱（見警卷第4 頁、偵卷第15-16 頁、本院審訴卷第18頁
    、訴字卷第45頁），且經證人即被告之母蔣秋玲於警詢中證
    述明確（見警卷第7 頁背面），互核相符，復有雅虎拍賣網
    站網頁列印、會員帳號資料、IP位址查詢資料、同意搜索切
    結書、搜索扣押筆錄、扣押物品目錄表及採證照片在卷可稽
    （見警卷第10-13 、15-16 、24-26 頁）。被告之自白既有
    上開卷證可佐，足認確與事實相符，自堪採為論科之依據。
    又扣案之空氣長槍經送內政部警政署刑事警察局鑑定結果：
    「送鑑空氣長槍1 支（槍枝管制編號：0000000000），認係
    口徑4.5mm 空氣槍，為美國DAISY 製POWERLINE 901 型，槍
    號000000000 ，以洩放汽缸內氣體為發射動力（可多次壓折
    ），經以金屬彈丸測試3 次，其中彈丸（直徑4.5 mm、重量
    0.54g ）最大發射速度為198 公尺／秒，計算其動能為10焦
    耳，換算其單位面積動能為62焦耳／平方公分。依日本科學
    警察研究所之研究結果，彈丸單位面積動能達20焦耳／平方
    公分，即足以穿入人體皮肉層；本局對活豬作射擊測試結果
    ，彈丸單位面積動能達24焦耳／平方公分，則足以穿入豬隻
    皮肉層；美國軍醫總署定義：彈丸撞擊動能達85呎磅（約為
    78.6焦耳），則足使人喪失戰鬥能力」，有該局99年10月13
    日刑鑑字第0990125859號鑑定書暨鑑定照片在卷可參（見偵
    卷第11-12 頁）。按「槍砲彈藥刀械管制條例第8 條所稱『
    可發射金屬或子彈具有殺傷力之各式槍砲』，係指具有適於
    發射金屬或子彈之正常結構與功能，而對人體具有殺傷力者
    而言，至其是否足以『使人喪失戰鬥能力』或足以『穿入豬
    體皮肉層』，則非所問」（最高法院96年度臺上字第5110號
    判決意旨參照）。上開空氣長槍既可發射金屬彈丸，經試射
    結果，其單位面積動已達每平方公分20焦耳以上，足以穿入
    人體之皮肉層，自對人體具有殺傷力。綜上所述，本件事證
    明確，被告犯行堪以認定，應予依法論科。
四、按「行為後法律有變更者，適用行為時之法律。但行為後之
    法律有利於行為人者，適用最有利於行為人之法律」，刑法
    第2 條第1 項定有明文。查被告行為後，槍砲彈藥刀械管制
    條例業於100 年1 月5 日修正公布，同月7 日生效，其第8
    條第6 項增訂：「犯第1 項、第2 項或第4 項有關空氣槍之
    罪，其情節輕微者，得減輕其刑」。被告係犯該條例第8 條
    第4 項有關空氣槍之罪，且經本院認其情節輕微（詳如後述
    ），經比較新舊法結果，自以適用現行新法對其較為有利。
五、核被告所為，係犯（現行）槍砲彈藥刀械管制條例第8 條第
    4 項之非法持有空氣槍罪。被告出身軍人家庭，現擔任志願
    役士官，對於槍械具有興趣等情，業據其供明在卷（見本院
    訴字卷第49頁），且前未有違反槍砲彈藥刀械管制條例前案
    ，有臺灣高等法院被告前案紀錄表在卷可按（見本院訴字卷
    第52頁），本次經查獲具有殺傷力之空氣長槍僅1 支，復未
    查獲於持有期間曾使用該槍枝從事犯罪，本院認其所犯本件
    非法持有空氣槍之罪，情節尚屬輕微，爰依（現行）槍砲彈
    藥刀械管制條例第8 條第6 項之規定，減輕其刑。至辯護人
    雖請求再依刑法第59條酌減其刑（見本院審訴卷第19頁），
    本院認被告明知上開空氣長槍屬管制槍枝，仍為個人興趣而
    非法持有，犯罪情狀尚不足引起一般同情，認為即予依上開
    規定減輕其刑後宣告法定低度刑期猶嫌過重，與刑法第59條
    之規定未合，自難依該規定酌減其刑。
六、審酌被告擔任志願役士官，明知持有具有殺傷力之空氣長槍
    ，有危害他人安全之虞，法律嚴禁私人持有，仍為個人興趣
    ，非法持有上開空氣長槍，期間長達3年，法紀觀念淡薄，
    且該槍枝試射之單位面積動能高達每平方公分62焦耳，為通
    常足以穿入人體皮肉層之單位面積動能每平方公分20焦耳之
    3 倍，造成社會治安潛在危險；衡以其前並無犯罪紀錄，有
    上開前案紀錄表可稽，素行尚可，經查獲具有殺傷力之空氣
    槍僅1 支，復未查獲於持有中曾犯他罪，於警詢、偵查及審
    判中始終坦承犯行，並已表明悔意（見本院訴字卷第50頁）
    ，犯罪後態度良好，教育程度高職畢業，現為職業軍人，本
    案亦影響其軍中記錄，及其犯罪之動機、手段、生活狀況等
    一切情狀，量處如主文所示之刑，並諭知併科罰金部分，以
    1 千元折算1 日易服勞役之折算標準。
七、另查，被告前未曾因故意犯罪受有期徒刑以上刑之宣告，已
    如前述，其年僅22歲，因年紀尚輕，思慮不周，致犯本罪，
    經此偵查、審判及科刑判決之教訓後，當能知所警惕，應無
    再犯之虞，允宜給予自新機會，參以執行徒刑對於尚無前科
    之青年，必將造成身心之不良影響，而受社會負面印象烙印
    ，不適宜為此處遇，本院認上開所宣告之刑，以暫不執行為
    適當，併予宣告緩刑4 年，以勵自新。又考量其現為志願役
    士官，收入並非豐裕，因任務需求，時有差假管制，爰不命
    其於緩刑期間另為刑法第74條第2 項所列之事項。
八、扣案之空氣長槍1 支係屬違禁物，應依刑法第38條第1 項第
    1 款之規定宣告沒收。扣案之銅製鋼珠1 包、小鋼珠1 包及
    喇叭彈1,480 顆，係供上開空氣長槍使用之金屬及彈丸，應
    依同法第38條第1 項第2 款之規定宣告沒收。至於其他扣案
    不具殺傷力之空氣短槍，及供該短槍使用之瓦斯鋼瓶，則與
    本案無關，均不予宣告沒收，附此敘明。
據上論斷，應依刑事訴訟法第299 條第1 項前段，（現行）槍砲
彈藥刀械管制條例第8 條第4 項、第6 項，刑法第2 條第1 項後
段、第11條前段、第42條第3 項、第74條第1 項第1 款、第38條
第1 項第1 款、第2 款，判決如主文。
本案經檢察官鄭珮琪到庭執行職務。
中    華    民    國   100    年    2     月    15    日
                  刑事第十六庭  審判長法  官  曾逸誠
                                      法  官  姚水文
                                      法  官  林柏壽
以上正本係照原本作成。
如不服本判決應於收受判決後10日內向本院提出上訴書狀，並應
敘述具體理由。其未敘述上訴理由者，應於上訴期間屆滿後20日
內向本院補提理由書（均須按他造當事人之人數附繕本）「切勿
逕送上級法院」。
中    華    民    國   100    年    2     月    15    日
                                      書記官  洪嘉慧
附錄本案論罪科刑法條：
槍砲彈藥刀械管制條例第8 條（民國100 年1 月5 日修正）
未經許可，製造、販賣或運輸鋼筆槍、瓦斯槍、麻醉槍、獵槍、
空氣槍或第4 條第1 項第1 款所定其他可發射金屬或子彈具有殺
傷力之各式槍砲者，處無期徒刑或5 年以上有期徒刑，併科新臺
幣1 千萬元以下罰金。
未經許可，轉讓、出租或出借前項所列槍枝者，處5 年以上有期
徒刑，併科新臺幣1 千萬元以下罰金。
意圖供自己或他人犯罪之用，而犯前2 項之罪者，處無期徒刑或
7 年以上有期徒刑，併科新臺幣1 千萬元以下罰金。
未經許可，持有、寄藏或意圖販賣而陳列第1 項所列槍枝者，處
3 年以上10年以下有期徒刑，併科新臺幣7 百萬元以下罰金。
第1 項至第3 項之未遂犯罰之。
犯第1 項、第2 項或第4 項有關空氣槍之罪，其情節輕微者，得
減輕其刑。